【裁判字號】    92,台上,1959
【裁判日期】    920411
【裁判案由】    公共危險等
【裁判全文】
最高法院刑事判決                              九十二年度台上字第一九五九號
    上  訴  人  甲○○
    選任辯護人  嚴庚辰
右上訴人因公共危險等罪案件，不服臺灣高等法院臺南分院中華民國八十九年十一月
二十一日第二審判決（八十九年度交上訴字第一０九二號，起訴案號：臺灣嘉義地方
法院檢察署八十九年度偵字第八五四號），提起上訴，本院判決如左：
    主  文
上訴駁回。
    理  由
一、駕駛動力交通工具肇事致人死傷（亡）而逃逸部分：
按刑事訴訟法第三百七十七條規定，上訴於第三審法院，非以判決違背法令為理由，
不得為之。是提起第三審上訴，應以原判決違背法令為理由，係屬法定要件。如果上
訴理由狀並未依據卷內訴訟資料，具體指摘原判決不適用何種法則或如何適用不當，
或所指摘原判決違法情事，顯與法律規定得為第三審上訴理由之違法情形，不相適合
時，均應認其上訴為違背法律上之程式，予以駁回。本件原判決撤銷第一審判決關於
駕駛動力交通工具肇事致人死傷而逃逸部分，改判論處上訴人甲○○駕駛動力交通工
具肇事致人死傷（亡）而逃逸罪刑（處有期徒刑七月）。上訴人之上訴意旨略稱：（
一）證人蘇永森於警訊中雖證稱：「於八十八年（民國）十一月十八日二十一時三分
在嘉義縣新港鄉○○村○○○路逃逸約現場二公里左右就被我追到，並馬上向警方報
案」，惟警方就蘇永森追及被告時，被告之表情如何及蘇某在現場聽聞撞擊聲音之大
小等事均未詢問蘇永森，而第一審法院傳訊證人蘇永森時，蘇永森已明白證稱：「（
問：小貨車車速？）慢慢的，時速三十公里、四十公里左右」、「（問：撞擊聲是大
或小？）小小的一聲」、「（問：你追到小貨車時離肇事地大約多遠？）二百公尺左
右，我追到時有問被告撞到人為何沒有去處理，他說我不知道有撞到人，表情很驚訝
，而且就馬上過來處理車禍事情」，則該證人在第一審之證述，顯然有利於上訴人，
且先後二次證言，並無排斥性，難認係迴護上訴人之詞，原審未再傳訊證人蘇永森詳
細查證案發當天的情況，即草率論斷蘇永森在第一審之證述係迴護上訴人之詞，有判
決不備理由之違法。（二）本件車禍肇事責任乃被害人蘇樹林騎乘機車逆向駛入來車
車道，上訴人並無任何肇事因素，而上訴人於七十七年間雖曾因過失致人於死罪經法
院判處有期徒刑五月，緩刑三年，但該案件係少年被害人在馬路上車自後追撞上訴
人駕駛之小客車而肇事，上訴人純屬無辜，且已事隔十餘年，縱認上訴人應構成刑法
第一百八十五條之四之肇事致人死傷而逃逸罪，惟在量刑上對是否宜併為緩刑宣告，
即應參酌上訴人無肇事責任之因素，原判決對上開情節略而不論，未予上訴人緩刑之
機會，自屬過苛，且有判決不備理由之違法。（三）上訴人於警員趕抵現場時，曾主
動向警方人員表示撞到被害人蘇樹林，則對肇事逃逸部分，是否亦有敘及，關係上訴
人該部分犯行是否符合自首之規定，原審未傳訊警員查明，有應於審判期日調查之證
據未予調查之違法。（四）上訴人並無前科，事後復以新臺幣二百萬元與被害人蘇樹
林之家屬達成和解，且對本件車禍發生無任何過失責任，上訴人自符合宣告緩刑之要
件，倘鈞院仍認上訴人為有罪，請能併予宣告緩刑，以啟自新云云。
惟查原判決依憑上訴人及證人蘇永森在警局之供述、卷附之勘驗筆錄乙份、照片十四
幀、臺灣嘉義地方法院檢察署相驗屍體證明書、驗斷書等證據資料，認定上訴人有其
事實欄所載之駕駛動力交通工具肇事致人死傷（亡）而逃逸犯行，已於理由內詳敘其
調查證據之結果及取捨證據認定之理由。並就上訴人否認犯罪辯解及證人蘇永森在第
一審證稱：「（問：小貨車車速？）慢慢的，時速三十公里、四十公里左右」、「（
問：撞擊聲是大或小？）小小的一聲」、「（問：你追到小貨車時離肇事地大約多遠
？）二百公尺左右，我追到時有問被告撞到人為何沒有去處理，他說我不知道有撞到
人，表情很驚訝，而且就馬上過來處理車禍事情」，認均非可採，一一予以指駁。就
形式上觀察，原判決並無理由不備、未盡證據調查能事等違背法令之情形。次查證人
蘇永森在第一審證稱：「（問：你追到小貨車時離肇事地大約多遠？）二百公尺左右
」，與其在警訊中證稱：「於八十八年十一月十八日二十一時三分在嘉義縣新港鄉○
○村○○○路逃逸約現場二公里左右就被我追到」，已不相符，原判決以卷附勘驗筆
錄及照片顯示之上訴人車輛受損狀況（該小貨車左前擦撞痕，左前方向燈蓋破裂、方
向燈上方小鐵片有新斷裂、左照後鏡掉落），說明上訴人所駕小貨車與被害人蘇樹林
騎乘之機車發生車禍時，應已發生異常震動與聲響。並據之指駁證人蘇永森在第一審
之證述係事後坦護上訴人之詞，核屬事實審法院無違於證據法則之採證認事自由判斷
職權之合法行使，並未違法。上訴意旨（一）對此徒憑己意，再為單純事實上爭執，
自非合法之第三審上訴理由。再者是否宣告緩刑，乃事實審法院有權斟酌決定之事項
，未併予宣告緩刑及未說明不宣告之理由，不生不適用法則或判決理由不備之違法問
題，上訴意旨（二）執此指摘原判決理由不備，顯非適法之第三審上訴理由。又赴現
場處理本件車禍之警員柏新添於第一審祇證稱：「是派出所值班警員通知我去處理的
，到達時我並不知是誰肇事的，被告有主動跟我表明是他肇事的」（見第一審卷第三
三頁背面），並未敘及上訴人同時亦向伊供認肇事後逃逸之事實，而證人蘇永森在第
一審已供稱：「（問：是誰報案？）我」（見第一審卷第三三頁），再依卷附警訊筆
錄之記載，證人蘇永森在警訊中即指證上訴人有駕車肇事後逃逸之行為，而蘇某係於
八十八年十一月十八日下午十時四十五分在警局接受訊問制作筆錄，其時間在上訴人
於同日下午十一時在警局接受警方訊問之前，原判決就上訴人所犯駕駛動力交通工具
肇事致人死傷（亡）而逃逸罪部分，未依自首規定減輕其刑，與上引卷內證據資料之
內容，並無不符。況且原審審判長，於審判期日諭知證據調查完畢開始辯論之前，詢
問上訴人：「有何證據請求調查？」，上訴人已答稱：「無」（見原審卷第三十頁）
，上訴意旨（三）至法律審之本院，始又執原審未傳訊處理本件車禍之員警到庭作證
，指摘原判決未盡證據調查之能事，自非依據卷內資料而為主張。綜上所論，上訴人
對於原判決關於駕駛動力交通工具肇事致人死傷（亡）而逃逸部分之上訴，違背法律
上之程式，應予駁回。
二、服用酒類不能安全駕駛動力交通工具而駕駛部分：
按最重本刑為三年以下有期徒刑、拘役或專科罰金之罪，經第二審判決者，不得上訴
於第三審法院，刑事訴訟法第三百七十六條第一款定有明文。本件上訴人被訴明知飲
酒不能安全駕駛動力交通工具竟仍駕駛部分，原判決維持第一審法院依刑法第一百八
十五條之三規定論處上訴人服用酒類不能安全駕駛動力交通工具而駕駛罪刑之判決，
駁回上訴人就該部分在第二審之上訴。經查刑法第一百八十五條之三之罪，其法定本
刑為一年以下有期徒刑、拘役或三萬元以下罰金，屬刑事訴訟法第三百七十六條第一
款所列之案件，該部分經第二審判決，自不得上訴於第三審法院，上訴人就此部分竟
仍提起上訴，顯為法所不許，應併予駁回。
三、本件既係從程序上為上訴駁回之判決，上訴人請求併予宣告緩刑，無從斟酌，附
此敘明。
據上論結，應依刑事訴訟法第三百九十五條前段，判決如主文。
中      華      民      國    九十二    年      四      月      十一    日
                              最高法院刑事第一庭
                                  審判長法官  施  文  仁
                                        法官  林  永  茂
                                        法官  蕭  仰  歸
                                        法官  花  滿  堂
                                        法官  陳  世  淙
      右正本證明與原本無異
                                              書  記  官
中      華      民      國    九十二    年      四      月     十八     日


司法院資訊處製作；財團法人民間司法改革基金會備份。
